臺灣嘉義地方法院交通事件裁定　　　　 94年度交聲字第150號
原處分機關　交通部公路總局嘉義區監理所嘉義市監理站
異　議　人　甲○○
即受處分人
上列受處分人因違反道路交通管理處罰條例案件，對於交通部公
路總局嘉義區監理所嘉義市監理站民國94年8月3日所為之裁決（
嘉監義字第裁76-LAA006883號裁決書），聲明異議，本院裁定如
下：
    主  文
原處分關於汽車駕駛人，駕駛汽車肇事致人受傷逃逸部分所為之
處分撤銷，甲○○不罰。
其餘異議駁回。
    理  由
一、原處分機關略以：受處分人甲○○於民國94年6月4日10時15
    分許，駕駛車牌號碼7W-7077號自用小客車，在嘉義市○區
    ○○路口與博愛路口轉彎時，轉彎車不讓直行車先行，致騎
    乘車牌號碼SV7-108號機車之駕駛黃姿儀受傷逃逸之違規事
    實，經嘉義市警察局查獲舉發，受處分人依規定期限到案陳
    述意見，經向原舉發機關查證違規屬實，該所遂於94年8月3
    日以嘉監義字第裁76-LAA006883號裁決書，依道路交通管理
    處罰條例第48條第6款、第62條第1項、第67條之規定，處罰
    鍰新臺幣9百元，吊銷駕駛執照，並終身不得考領，且依第
    63條第1項第1款記違規點數1點，逾期則依裁決書處罰主文
    裁處，於法並無不合等語。
二、本件受處分人則以：本人絕非肇事逃逸，當時擦撞時之擦撞
    聲，被車子廣播的雜音掩蓋，所以沒有聽到，當時伊不曉得
    發生車禍所以沒有停下來看。爰聲明異議，請求撤銷原處分
    等語。
三、按轉彎車不讓直行車先行，處（銀元）2百元以上6百元以下
    罰鍰，併計違規點數1點，道路交通管理處罰條例第48條第
    6款、第63條第1項第1款定有明文。次按汽車駕駛人，駕駛
    汽車肇事致人受傷或死亡，應即採取救護或其他必要措施，
    並向警察機關報告，不得駛離；違者吊扣其駕照3個月至6個
    月；逃逸者吊銷駕駛執照，並終身不得考領，道路交通管理
    處罰條例第62條第1項、第67條定有明文。
四、經查：
  (一)受處分人於上揭時地，駕駛車牌號碼7W-7077號自用小客車
    ，在嘉義市○區○○路口與博愛路口轉彎時，轉彎車不讓直
    行車先行，致騎乘車牌號碼SV7-108號機車之駕駛黃姿儀受
    傷之違規事實，經嘉義市警察局查獲舉發等情，業據證人黃
    姿儀於本庭調查時證述屬實，並經受處分人供承不諱，另有
    道路交通事故調查報告表(一)、(二)、道路交通事故現場圖、行
    政院衛生署嘉義醫院診斷證明書、和解書各1份、車損照片
    16 張、舉發違反道路交通管理事件通知單、裁決書、嘉義
    市警察局94年7月26日嘉市警交字第0940047398號函各1份在
    卷可稽，是受處分人確有如舉發違反道路交通管理事件通知
    單所載之轉彎車不讓直行車先行，違反道路交通安全規則因
    而肇事致人受傷之違規事實，即堪認定。
  (二)本件原處分機關認受處分人有於上揭時地肇事逃逸之情事，
    無非係以嘉義市警察局94年7月26日嘉市警交字第094004739
    8號函記載：據目擊證人於警訊筆錄陳述：「……劉君車右
    轉時碰撞黃君機車後，致黃君機車倒地滑行，劉君車肇事後
    未停車即往博愛路離去。」另劉君車右前車頭碰撞黃君機車
    左側車身，致黃君機車往劉君車之前方（西南方）倒地滑行
    6. 9公尺，顯示兩車碰撞力量及碰撞聲響甚巨，且經本局比
    對肇事兩車其撞擊痕跡吻合；劉君駕車右轉彎不讓直行車先
    行，肇事致人受傷未採取救護或其他必要措施、亦未向警察
    機關報告而離開現場等語，為其主要論據。
  (三)按法院受理交通事件，準用刑事訴訟法之規定，道路交通管
    理處罰條例第89條前段定有明文，是最高法院76年台上字第
    4986號判例「認定犯罪事實所憑之證據，雖不以直接證據為
    限，間接證據亦包括在內，然而無論直接證據或間接證據，
    其為訴訟上之證明，須於通常一般之人均不致有所懷疑，而
    得確信其為真實之程度者，始得據為有罪之認定，倘其證明
    尚未達到此一程度，而有合理之懷疑存在而無從使事實審法
    院得有罪之確信時，即應由法院為諭知被告無罪之判決。」
    揆諸前開說明，法院於審理行為人違反道路交通管理處罰條
    例案件，當踐行完畢調查證據之程序後，為事實之認定時，
    如就原處分機關所認定之行為人違規之事實仍有合理之訴訟
    上懷疑，而無法確信行為人確有該當於道路交通管理處罰條
    例各該處罰條文之構成要件事實時，此際即應依訴訟上之待
    證事實「倘有懷疑，則從被告之利益作解釋」之證據法則，
    作對受處分人有利之認定。
  (四)查證人洪權信於本庭調查時證稱：伊看到一輛車子要右轉博
    愛路圓環右側方向，接著就看到一輛機車倒地，結果肇事車
    輛沒有停下車繼續往博愛路行駛等語，而證人陳俞佐於警詢
    時亦證稱：於肇事時間，伊聽見車輛擦撞聲音立即轉頭查看
    ，看見一部機車剛倒地往前滑行，當時有另一部銀色小客車
    右轉引道往博愛路方向行駛，伊見該車未停即記下車號等語
    ，惟依上開證人之證詞，僅能證明受處分人於肇事後並未留
    在現場而離去之事實，尚無法以此推論受處分人有肇事逃逸
    之故意。參以證人黃姿儀於本庭調查時已證稱：在伊機車左
    側有灰色的擦痕，但是並沒有凹陷等語，且觀諸卷附兩車車
    損照片顯示，受處分人所駕駛之自用小客車右前車頭僅有擦
    痕，而黃姿儀所騎乘機車左側車身亦僅有擦痕，二車車痕高
    度相符，二車均無明顯撞擊痕跡，足見本件車禍發生當時撞
    擊力道應甚輕微，否則當不致僅有擦痕，如未即時察覺車禍
    之發生，非無可能，則被告辯稱：當時伊不曉得發生車禍等
    語，即堪採信。至黃姿儀之機車雖然倒地滑行6.9公尺，然
    證人洪權信於本庭調查時證稱：「（就你看到自用小客車擦
    撞以後，當時該輛車有加速逃逸或是減速慢行或是駕駛人有
    往後看探頭的情形？）我只看到肇事的小客車沒有停下來，
    他是跟正常轉彎的情形一樣開走，至於其他情形我並沒有注
    意到。」「（有無看到有人叫駕駛人要停車或是前往追趕的
    情形？）沒有。」「（你看到機車倒地時自小客車是否已經
    完成轉彎？）我看到機車倒地滑行時小客車已經完成轉彎過
    去。」等語，足認受處分人於肇事後，並無異常之駕駛情形
    ，且於機車倒地時受處分人駕駛之自用小客車已完成轉彎，
    則受處分人辯稱：因為車內有廣播聲音所以沒有聽到擦撞的
    聲音等語，應屬可採。又被告肇事逃逸之罪嫌，業經台灣嘉
    義地方法院檢察署檢察官以94年度調偵字第220號認受處分
    人罪嫌不足，而為不起訴處分，此有上開不起訴處分書1紙
    在卷可稽。綜上所述，則本件受處分人既不知有肇事後致人
    受傷之情事，難認有逃逸之主觀上故意。是依卷附證據只能
    證明受處分人有肇事後離去之事實，而不能以此逕認受處分
    人有肇事逃逸之主觀上故意。此外，復查無其他積極證據足
    資證明，則本庭尚未達到毫無合理懷疑而得確信其為真實之
    程度，尚難認定受處分人有肇事逃逸之違規事實。
五、綜上，原處分機關原裁處受處分人吊銷駕駛執照，惟受處分
    人既無肇事逃逸之違規行為，應認定其並未違反道路交通管
    理處罰條例第62條第1項之規定，原處分機關不察，遽對受
    處分人為前開裁決，即難認為允當，應認受處分人此部分之
    異議為有理由，自應由本院將原處分撤銷，就汽車駕駛人，
    駕駛汽車肇事致人受傷逃逸部分，改諭知受處分人不罰，以
    資適法。至受處分人轉彎車不讓直行車先行部分，原處分機
    關依違反道路交通管理事件統一裁罰基準，而依道路交通管
    理處罰條例第48條第6款之規定，處受處分人最低之罰鍰新
    臺幣9百元，並依第63條第1項第1款記違規點數1點，核無不
    當，受處分人就此部分聲明異議為無理由，應予駁回。
六、據上論斷，應依道路交通管理處罰條例第87條第2項，道路
    交通案件處理辦法第19條、第20條前段，裁定如主文。
中　　華　　民　　國　　94　　年　　10　　月　　26　　日
                    交通法庭  法  官  卓春慧
上列正本證明與原本無異。
如不服本裁定，應於裁定送達後5日內向本院提出抗告狀（應附
繕本）。
中　　華　　民　　國　　94　　年　　10　　月　　26　　日
                              書記官  江芳耀
